【裁判字號】    98,抗,123
【裁判日期】    980527
【裁判案由】    本票裁定
【裁判全文】
臺灣桃園地方法院民事裁定               98年度抗字第123號
抗  告  人  乙○○
            甲○○
相  對  人  丙○○
上列抗告人因與相對人間本票裁定事件，對於中華民國98年3 月
31日本院簡易庭98年度司票字第1955號裁定提起抗告，本院裁定
如下：
    主  文
抗告駁回。
抗告程序費用新台幣壹仟元由抗告人負擔。
    理  由
一、本件相對人於原審主張：伊執有抗告人為發票人，如原裁定
    所示之本票1 紙，票面金額為新台幣（下同）5,000,000 元
    ，並免除作成拒絕證書。詎經提示未獲付款，依票據法第12
    3 條聲請裁定許可強制執行等情，已據提出本票為證據。
二、本件抗告意旨略以：相對人前曾委託抗告人乙○○投資外匯
    買賣，因不甘損失而以詐欺案件向台中地方法院提出告訴，
    經偵查終結後由檢察官以案發後有民事和解為由予以不起訴
    處分。抗告人係因遭相對人恐嚇而被迫和解開立本票，曾向
    台北地方法院對相對人提出告訴，然遭不起訴處分，雖又提
    出再議，仍遭駁回。抗告人認受有諸多委屈，蓋依常理，豈
    能保證投資一定獲利，相對人以不法手段威迫抗告人開立本
    票，抗告人縱有還款意願也無力負擔，是抗告人不服本院98
    年度司票字第1955號民事裁定，於法定期間內提起抗告等語
    。
三、按執票人向本票發票人行使追索權時，得聲請法院裁定後強
    制執行，票據法第123 條定有明文。且按票據法第5 條第1
    項之規定，在票據上簽名者，依票上所載文義負責。本票執
    票人依上開法條之規定，聲請法院裁定及抗告法院之裁定，
    法院僅依非訟事件程序以審查強制執行許可與否，並無確定
    實體上法律關係存否之效力，如發票人就票據債務之存否有
    爭執時，應由發票人提起確認之訴，以資解決，最高法院56
    年台抗字第714 號、57年台抗字第76號著有判例可資參照。
    經查，相對人提出之系爭本票，具備表明其為本票及無條件
    擔任支付之文字，並已記載發票人、發票日、發票地及票面
    金額，則原裁定予以准許，形式上審查即無不合。至於抗告
    人上揭所稱係因相對人威迫始簽立系爭本票等語，乃屬抗告
    人與相對人間就系爭本票實體上法律關係之爭執。既本件形
    式審查原裁定無違法，抗告人與相對人間實體上法律關係之
    爭執，自應依首揭法律規定及最高法院判例意旨另行提起訴
    訟，以資解決，並非本件非訟程序所得審究。從而，本件抗
    告為無理由，應予駁回。
四、據上論結，本件抗告為無理由，依非訟事件法第46條、第21
    條第2 項、第24條第1 項，民事訴訟法第495 條之1 第1 項
    、第449 條第1 項、第95條、第78條，裁定如主文。
中    華    民    國    98    年    5     月    27    日
                民事第一庭  審判長法  官  郭琇玲
                                  法  官  陳婉玉
                                  法  官  陳雪玉
本裁定除以適用法規顯有錯誤為理由，並經本院許可外，不得再
抗告。如提起再抗告，應於收受後10日內，向本院提出再抗告狀
，並繳納再抗告費新台幣1,000 元。
上列正本證明與原本無異。
中    華    民    國    98    年    6     月    6     日
                                  書記官  吳瓊英


司法院資訊處製作；財團法人民間司法改革基金會備份。
